---
title: "Previsão de Arrecadação do ICMS para 2025 e 2026"
author: "AEFP - Assessoria de Economia e Finanças Públicas"
date: "29-10-2025"
output:
  word_document: default
  pdf_document: default
  html_document: default
subtitle: "Previsão de Novembro de 2025 a Dezembro de 2026"
---

```{r setup, include=FALSE}
knitr::opts_chunk$set(echo = TRUE)
```
```{r message=FALSE}
rm(list=ls())
library(tidyverse)
library(TSA)
library(seasonal)
library(FinTS)
library(readxl)
library(forecast)
library(imputeTS)
library(urca)
library(lmtest)
library(knitr)
library(fpp3)
library(stargazer)
```


## Carga dos Dados e Criação das Variáveis

```{r}
setwd("H:/gs/apt/previsao_icms_R/previsao251029")
data <- as.data.frame(read_xlsx("Variaveis_para_Previsão_29_10.xlsx"))

mes_atual <- 10
meses_restantes <- 14
mes_escrito <- "outubro"
tail(data[c('date', 'icms_sp', 'igp_di', 'ibc_br', 'dias_uteis')],18)
```

### Criação das Variáveis

```{r}
ICMS.ts <- ts(data[,'icms_sp'], start = c(2003, 1),end=c(2026,12), freq = 12)
IBCBR.ts <- ts(data[,'ibc_br'], start = c(2003, 1),end=c(2026,12), freq = 12)
IGPDI.ts <- ts(data[,'igp_di'], start = c(2003, 1),end=c(2026,12), freq = 12)
DIASUTEIS.ts <- ts(data[,'dias_uteis'], start = c(2003, 1),end=c(2026,12), freq = 12)
#DOLAR.ts <- ts(data[,'dolar'], start = c(2003, 1),end=c(2026,12), freq = 12)
```

### Diferenças

```{r}
IBCBR_d <- IBCBR.ts %>% diff(differences = 1)
ICMS_d <- ICMS.ts %>% diff(differences = 1)
IGPDI_d <- IGPDI.ts %>% diff(differences = 1)
```

### Lags

```{r}
IBCBR_lag <- stats::lag(IBCBR.ts, k = -1) %>% window(end = c(2026,12))
IGPDI_lag <- stats::lag(IGPDI.ts, k = -1) %>% window(end = c(2026,12))
DIASUTEIS_lag <- stats::lag(DIASUTEIS.ts, k = -1) %>% window(end = c(2026,12))
#DOLAR_lag <- stats::lag(DOLAR.ts, k = -1) %>% window(end = c(2026,12))

IBCBR_lag2 <- stats::lag(IBCBR.ts, k = -2) %>% window(end = c(2026,12))
IGPDI_lag2 <- stats::lag(IGPDI.ts, k = -2) %>% window(end = c(2026,12))
DIASUTEIS_lag2 <- stats::lag(DIASUTEIS.ts, k = -2) %>% window(end = c(2026,12))
#DOLAR_lag2 <- stats::lag(DOLAR.ts, k = -2) %>% window(end = c(2026,12))

IBCBR_lag3 <- stats::lag(IBCBR.ts, k = -3) %>% window(end = c(2026,12))
IGPDI_lag3 <- stats::lag(IGPDI.ts, k = -3) %>% window(end = c(2026,12))
DIASUTEIS_lag3 <- stats::lag(DIASUTEIS.ts, k = -3) %>% window(end = c(2026,12))
#DOLAR_lag3 <- stats::lag(DOLAR.ts, k = -3) %>% window(end = c(2026,12))

IBCBR_lag4 <- stats::lag(IBCBR.ts, k = -4) %>% window(end = c(2026,12))
IGPDI_lag4 <- stats::lag(IGPDI.ts, k = -4) %>% window(end = c(2026,12))
DIASUTEIS_lag4 <- stats::lag(DIASUTEIS.ts, k = -4) %>% window(end = c(2026,12))
#DOLAR_lag4 <- stats::lag(DOLAR.ts, k = -4) %>% window(end = c(2026,12))
```

### Dummies

- LS2008NOV: dummy de quebra estrutural relativa à crise do subprime de 2008
- TC2020APR04: dummy de mudança temporária relativa ao início do lockdown da pandemia
- TC2022OUT05: dummy de mudança temporária relativa à LC 194/2022

```{r}
LS2008NOV <- ts(0, start = c(2003,1), end = c(2026,12), freq = 12)
window(LS2008NOV, start = c(2008, 11), end = c(2026,12)) <- 1

TC2020APR04 <- ts(0, start = c(2003,1), end = c(2026,12), freq = 12)
window(TC2020APR04, start = c(2020, 4), end = c(2020,7)) <- 1

TC2022OUT05 <- ts(0, start = c(2003,1), end = c(2026,12), freq = 12)
window(TC2022OUT05, start = c(2022,10), end = c(2023,05)) <- 1

dummies_icms1 <- ts.union(LS2008NOV, TC2020APR04, TC2022OUT05)
```

### Plots

#### Série do ICMS em Nível 5 últimos anos

```{r}
plot(window(ICMS.ts, start = c(2020,11), end = c(2025, 10)))
```

#### Série do ICMS em Nível e em Primeira Diferença

```{r}
plot(ICMS.ts)
plot(ICMS_d)
```

#### Série do IGP-DI em Nível e em Primeira Diferença

```{r}
plot(IGPDI.ts)
plot(IGPDI_d)
```

#### Série do IBC-Br em Nível e em Primeira Diferença

```{r}
plot(IBCBR.ts)
plot(IBCBR_d)
```

## Modelos de Previsão

```{r}
training_date2 <- c(2025,mes_atual)
test_date2 <-  c(2025, ifelse(mes_atual == 12, 1, mes_atual + 1))
```


### Modelo1: AutoArima

- Séries em log
- Exógenas: dias úteis e dummies
- Diferenças e defasagens determinadas pelo algoritmo do autoarima

```{r}
arima_dias <- auto.arima(window(ICMS.ts, end = training_date2),
                         xreg = window(ts.union(DIASUTEIS.ts, dummies_icms1),
                                       end = training_date2),
                         lambda = 0, trace = T)

```

#### Erros Padrão Robustos à Heterocedasticidade
```{r}
coeftest(arima_dias)
```
#### Teste de Raízes do Polinômio fora do Círculo de Raiz Unitária

```{r}
abs(polyroot(c(1, -arima_dias$coef)))
```
#### Teste de Lung-Box

```{r}
Box.test(arima_dias$residuals,lag=36,type="Ljung-Box",fitdf = 4)
plot(arima_dias$residuals)
acf(arima_dias$residuals, na.action = na.omit)
pacf(arima_dias$residuals, na.action = na.omit)
```

### Modelo2: Arimax IGP-DI lag 1, IBC-BR lag 1, Dias Úteis e Dummies

- Séries em log
- Exógenas: IGP-DI e IBC-Br com uma defasagem, dias úteis e dummies
- Diferenças e defasagens: (3,1,0), (2,0,0) 

```{r}
arimax_igpdi_dias_ibc <- Arima(window(ICMS.ts, end = training_date2),
#                               order = c(2,1,0), seasonal = c(2,0,0),
                               order = c(3,1,0), seasonal = c(2,0,0),
                               xreg = window(ts.union(IGPDI_lag, DIASUTEIS.ts,
                                                      IBCBR_lag,
                                                      dummies_icms1),
                                             end = training_date2),
                               method = "ML", include.mean = TRUE, lambda = 0)

# arimax_igpdi_dias_ibc <- auto.arima(window(ICMS.ts, end = training_date2),
#                                     d = 1,
#                                xreg = window(ts.union(IGPDI_lag, DIASUTEIS.ts,     
#                                                       IBCBR_lag,
#                                                       dummies_icms1), 
#                                              end = training_date2),
#                               lambda = 0, trace = TRUE) 

```

#### Erros Padrão Robustos à Heterocedasticidade
```{r}
coeftest(arimax_igpdi_dias_ibc)
```
#### Teste de Raízes do Polinômio fora do Círculo de Raiz Unitária

```{r}
abs(polyroot(c(1, -arimax_igpdi_dias_ibc$coef)))
```
#### Teste de Lung-Box

```{r}
Box.test(arimax_igpdi_dias_ibc$residuals,lag=24,type="Ljung-Box",fitdf = 4)
plot(arimax_igpdi_dias_ibc$residuals)
acf(arimax_igpdi_dias_ibc$residuals, na.action = na.omit)
pacf(arimax_igpdi_dias_ibc$residuals, na.action = na.omit)
```

### Modelo3: Arimax IGP-DI, IBC-BR, IBC-BR lag 1, Dias Úteis e Dummies

- Séries em log
- Exógenas: IGP-DI, IBC-Br, IBC-Br com uma defasagem, dias úteis e dummies
- Diferenças e defasagens: (0,1,1), (0,1,1) 

```{r}
arimax_igpdi_ibc_dias_teste <- Arima(window(ICMS.ts, end = training_date2),
                                     order = c(0,1,1), seasonal = c(0,1,1),
                                     xreg = window(ts.union(IGPDI.ts,
                                                            IBCBR_lag,
                                                            IBCBR.ts,
                                                            DIASUTEIS.ts,
                                                            dummies_icms1), 
                                                   end = training_date2),
                                    method = "ML", include.mean = TRUE, lambda = 0)
```

#### Erros Padrão Robustos à Heterocedasticidade
```{r}
coeftest(arimax_igpdi_ibc_dias_teste)
```
#### Teste de Raízes do Polinômio fora do Círculo de Raiz Unitária

```{r}
abs(polyroot(c(1, -arimax_igpdi_ibc_dias_teste$coef)))
```
#### Teste de Lung-Box

```{r}
Box.test(arimax_igpdi_ibc_dias_teste$residuals,lag=24,type="Ljung-Box",fitdf = 4)
plot(arimax_igpdi_ibc_dias_teste$residuals)
acf(arimax_igpdi_ibc_dias_teste$residuals, na.action = na.omit)
pacf(arimax_igpdi_ibc_dias_teste$residuals, na.action = na.omit)
```

### Modelo4: Arimax IBC-BR, IBC-BR lag 1, Dias Úteis e Dummies

- Séries em log
- Exógenas: IBC-Br, IBC-Br com uma defasagem, dias úteis e dummies
- Diferenças e defasagens: (0,1,1), (0,1,2)
- Obs: sem inflação

```{r}
arimax_ibc_teste2 <- Arima(window(ICMS.ts, end = training_date2),
                                     order = c(0,1,1), seasonal = c(0,1,2),
                                     xreg = window(ts.union(IBCBR_lag,
                                                            IBCBR.ts,
                                                            DIASUTEIS.ts,
                                                            dummies_icms1), 
                                                   end = training_date2),
                                    method = "ML", include.mean = TRUE, lambda = 0) 
```

#### Erros Padrão Robustos à Heterocedasticidade
```{r}
coeftest(arimax_ibc_teste2)
```
#### Teste de Raízes do Polinômio fora do Círculo de Raiz Unitária

```{r}
abs(polyroot(c(1, -arimax_ibc_teste2$coef)))
```
#### Teste de Lung-Box

```{r}
Box.test(arimax_ibc_teste2$residuals,lag=24,type="Ljung-Box",fitdf = 4)
plot(arimax_ibc_teste2$residuals)
acf(arimax_ibc_teste2$residuals, na.action = na.omit)
pacf(arimax_ibc_teste2$residuals, na.action = na.omit)
```

### Modelo5: Arimax IGP-DI, IBC-BR, IBC-BR lag 1 e Dummies

- Séries em log
- Exógenas: IGP-DI, IBC-Br, IBC-Br com uma defasagem e dummies
- Diferenças e defasagens: (0,1,1), (0,1,2)
- Obs: sem dias úteis

```{r}
arimax_ibc_igp_teste3 <- Arima(window(ICMS.ts, end = training_date2),
                           order = c(0,1,1), seasonal = c(0,1,2),
                           xreg = window(ts.union(IGPDI.ts,
                                                  IBCBR_lag,
                                                  IBCBR.ts,
                                                  dummies_icms1), 
                                         end = training_date2),
                           method = "ML", include.mean = TRUE, lambda = 0)

```

#### Erros Padrão Robustos à Heterocedasticidade
```{r}
coeftest(arimax_ibc_igp_teste3)
```
#### Teste de Raízes do Polinômio fora do Círculo de Raiz Unitária

```{r}
abs(polyroot(c(1, -arimax_ibc_igp_teste3$coef)))
```
#### Teste de Lung-Box

```{r}
Box.test(arimax_ibc_igp_teste3$residuals,lag=24,type="Ljung-Box",fitdf = 4)
plot(arimax_ibc_igp_teste3$residuals)
acf(arimax_ibc_igp_teste3$residuals, na.action = na.omit)
pacf(arimax_ibc_igp_teste3$residuals, na.action = na.omit)
```

## Acurácia dos Modelos Fora da Amostra

### Acurácia do Modelo1

```{r}
f1 <- forecast::forecast(arima_dias,
               xreg = window(ts.union(DIASUTEIS.ts,dummies_icms1),
                             start = test_date2),
               ) %>% forecast::accuracy(window(ICMS.ts, start = test_date2))
f1
```
### Acurácia do Modelo2

```{r}
f5 <- forecast::forecast(arimax_igpdi_dias_ibc,
               xreg = window(ts.union(IGPDI_lag, DIASUTEIS.ts, IBCBR_lag,
                                      dummies_icms1), start = test_date2)) %>%
  forecast::accuracy(window(ICMS.ts, start = test_date2))
f5
```
### Acurácia do Modelo3

```{r}
f_teste <- forecast::forecast(arimax_igpdi_ibc_dias_teste,
               xreg = window(ts.union(IGPDI.ts,
                                      IBCBR_lag,
                                      IBCBR.ts,
                                      DIASUTEIS.ts,
                                      dummies_icms1), start = test_date2)) %>%
  forecast::accuracy(window(ICMS.ts, start = test_date2))
f_teste
```


### Acurácia do Modelo4

```{r}
f_teste2 <- forecast::forecast(arimax_ibc_teste2,
                    xreg = window(ts.union(IBCBR_lag,
                                           IBCBR.ts,
                                           DIASUTEIS.ts,
                                           dummies_icms1), start = test_date2)) %>%
  forecast::accuracy(window(ICMS.ts, start = test_date2))
f_teste2
```
### Acurácia do Modelo5

```{r}
f_teste3 <- forecast::forecast(arimax_ibc_igp_teste3,
                     xreg = window(ts.union(IGPDI.ts,
                                            IBCBR_lag,
                                            IBCBR.ts,
                                            dummies_icms1), start = test_date2)) %>%
  forecast::accuracy(window(ICMS.ts, start = test_date2))
f_teste3
```
### MAPE Dentro da Amostra

```{r}
MAPES <- t(data.frame(f1 = f1[,5], f5= f5[,5],
                      f_teste = f_teste[,5],
                      f_teste2 = f_teste2[,5],
                      f_teste3 = f_teste3[,5])) %>% as_tibble() 

MAPES$modelos <- c('Modelo1','Modelo2','Modelo3','Modelo4','Modelo5')
MAPES %>% 
  writexl::write_xlsx(paste0("mapes_por_modelo_", 
                             mes_escrito,".xlsx"))
MAPES
```
## Previsões

### Realizado 

```{r}
b_before <- window(ICMS.ts, start = c(2022, 01), end = c(2025, mes_atual)) %>% as_tibble()
tail(b_before)
```
```{r results=FALSE}
#só usar quando não há MAPE do test set
MAPES %>% transmute(inverso = 1/`Training set`)
INV.MAPE <- MAPES %>% transmute(inv = 1/(sum(1/abs(`Training set`))*(abs(`Training set`)))) %>% as.matrix()

PESO.ARITMERICO <- MAPES %>% transmute(peso = 1/nrow(MAPES)) %>% as.matrix()
```

### Previsão para restante do ano do Modelo1 

Com intervalos de confiança de 50%, 75% e 95%

```{r}
b1 <- forecast::forecast(arima_dias, level = c(50,75,95),
               xreg = window(ts.union(DIASUTEIS.ts,dummies_icms1), start = test_date2))  %>% as_tibble() %>% tail(n = meses_restantes) %>% 
  rename(f1_mean = "Point Forecast", f1_50_l = "Lo 50", f1_50_h = "Hi 50",
         f1_75_l = "Lo 75", f1_75_h = "Hi 75", f1_95_l = "Lo 95", f1_95_h = "Hi 95")
b1
```

### Previsão para restante do ano do Modelo2 

Com intervalos de confiança de 50%, 75% e 95%

```{r}
b5 <- forecast::forecast(arimax_igpdi_dias_ibc, level = c(50,75,95),
               xreg = window(ts.union(IGPDI_lag, DIASUTEIS.ts, IBCBR_lag,
                                      dummies_icms1), start = test_date2)) %>%
  as_tibble() %>% tail(n= meses_restantes) %>% 
  rename(f5_mean = "Point Forecast", f5_50_l = "Lo 50", f5_50_h = "Hi 50",
         f5_75_l = "Lo 75", f5_75_h = "Hi 75", f5_95_l = "Lo 95", f5_95_h = "Hi 95")
b5
```

### Previsão para restante do ano do Modelo3 

Com intervalos de confiança de 50%, 75% e 95%

```{r}
bteste1 <- forecast::forecast(arimax_igpdi_ibc_dias_teste, level = c(50,75,95),
               xreg = window(ts.union(IGPDI.ts,
                                      IBCBR_lag,
                                      IBCBR.ts,
                                      DIASUTEIS.ts,
                                      dummies_icms1), start = test_date2)) %>%
  as_tibble() %>% tail(n= meses_restantes) %>% 
  rename(fteste_mean = "Point Forecast", fteste_50_l = "Lo 50", fteste_50_h = "Hi 50",
         fteste_75_l = "Lo 75", fteste_75_h = "Hi 75", fteste_95_l = "Lo 95", fteste_95_h = "Hi 95")
bteste1
```

### Previsão para restante do ano do Modelo4 

Com intervalos de confiança de 50%, 75% e 95%

```{r}
bteste2 <- forecast::forecast(arimax_ibc_teste2, level = c(50,75,95),
               xreg = window(ts.union(IBCBR_lag,
                                      IBCBR.ts,
                                      DIASUTEIS.ts,
                                      dummies_icms1), start = test_date2)) %>%
  as_tibble() %>% tail(n= meses_restantes) %>% 
  rename(fteste2_mean = "Point Forecast", fteste2_50_l = "Lo 50", fteste2_50_h = "Hi 50",
         fteste2_75_l = "Lo 75", fteste2_75_h = "Hi 75", fteste2_95_l = "Lo 95", fteste2_95_h = "Hi 95")
bteste2
```

### Previsão para restante do ano do Modelo5 

Com intervalos de confiança de 50%, 75% e 95%

```{r}
bteste3 <- forecast::forecast(arimax_ibc_igp_teste3, level = c(50,75,95),
               xreg = window(ts.union(IGPDI.ts,
                                      IBCBR_lag,
                                      IBCBR.ts,
                                      dummies_icms1), start = test_date2)) %>%
  as_tibble() %>% tail(n= meses_restantes) %>% 
  rename(fteste3_mean = "Point Forecast", fteste3_50_l = "Lo 50", fteste3_50_h = "Hi 50",
         fteste3_75_l = "Lo 75", fteste3_75_h = "Hi 75", fteste3_95_l = "Lo 95", fteste3_95_h = "Hi 95")
bteste3
```

## Resultados de Todos os Modelos

```{r}
b_all <- bind_cols(b1,b5, bteste1, bteste2, bteste3)

b_mean <- b_all %>% select(f1_mean,f5_mean,fteste_mean,fteste2_mean,fteste3_mean) %>% as.matrix()

b_50_low <- b_all %>% select(f1_50_l,f5_50_l,fteste_50_l,fteste2_50_l,fteste3_50_l) %>% as.matrix()

b_50_high <- b_all %>% select(f1_50_h,f5_50_h,fteste_50_h,fteste2_50_h,fteste3_50_h) %>% as.matrix()


b_75_low <- b_all %>% select(f1_75_l,f5_75_l,fteste_75_l,fteste2_75_l,fteste3_75_l) %>% as.matrix()

b_75_high <- b_all %>% select(f1_75_h,f5_75_h,fteste_75_h,fteste2_75_h,fteste3_75_h) %>% as.matrix()


b_95_low <- b_all %>% select(f1_95_l,f5_95_l, fteste_95_l,fteste2_95_l,fteste3_95_l) %>% as.matrix()

b_95_high <- b_all %>% select(f1_95_h,f5_95_h, fteste_95_h,fteste2_95_h,fteste3_95_h) %>% as.matrix()

previsoes <- data.frame(b_mean%*%PESO.ARITMERICO,
                        b_50_low%*%PESO.ARITMERICO,
                        b_50_high%*%PESO.ARITMERICO,
                        b_75_low%*%PESO.ARITMERICO,
                        b_75_high%*%PESO.ARITMERICO,
                        b_95_low%*%PESO.ARITMERICO,
                        b_95_high%*%PESO.ARITMERICO)

realizados <- data.frame(b_before,b_before,b_before,b_before,b_before,b_before,b_before)

colnames(previsoes) <- c("mean", "low_50", "high_50", "low_75", "high_75", "low_95","high_95")

colnames(realizados) <- c("mean", "low_50", "high_50", "low_75", "high_75", "low_95","high_95")

df_final <- bind_rows(realizados, previsoes) %>%
  mutate(month = seq(from = as.Date("2022-01-01"), to = as.Date("2026-12-01"), by = 'month'))
```

### Média da Previsão dos 5 modelos para 2025

```{r}
df_final[37:48,] %>% select(mean) %>% sum()
```

### Média da Previsão dos 5 modelos para 2026

```{r}
df_final %>% tail(12) %>% select(mean) %>% sum()
```

### Médias Mensais das Previsões

Com intervalos de confiança de 50%, 75% e 95%.

```{r}
writexl::write_xlsx(df_final,
                    paste0("icms_por_ic_", mes_escrito,".xlsx"))
df_final
```

## Total de 2025 previsto por cada modelo

```{r}
media_modelos <- b_all %>% select(f1_mean,f5_mean,fteste_mean,fteste2_mean,fteste3_mean) 

todos <- realizados %>% select(-1,-2) %>% 
  rename(f1_mean = "high_50",
         f5_mean = "low_75",
         fteste_mean = "high_75",
         fteste2_mean = "low_95",
         fteste3_mean = "high_95")

todos <- bind_rows(todos,media_modelos)

todos %>% summarise(f1 = sum(f1_mean[37:48]),
          f5 = sum(f5_mean[37:48]),
          fteste = sum(fteste_mean[37:48]),
          fteste2 =sum(fteste2_mean[37:48]),
          fteste3 =sum(fteste3_mean[37:48]))
```

## Total de 2026 previsto por cada modelo

```{r}
media_modelos <- b_all %>% select(f1_mean,f5_mean,fteste_mean,fteste2_mean,fteste3_mean) 

realizados %>% select(-1,-2) %>% 
  rename(f1_mean = "high_50",
         f5_mean = "low_75",
         fteste_mean = "high_75",
         fteste2_mean = "low_95",
         fteste3_mean = "high_95") %>% 
  bind_rows(media_modelos) %>% tail(12) %>% 
  summarise(f1 = sum(f1_mean),
            f5 = sum(f5_mean),
            fteste = sum(fteste_mean),
            fteste2 =sum(fteste2_mean),
            fteste3 =sum(fteste3_mean))
```
```{r}
# SALVANDO MEDIA ARITMETICA
realizados %>% select(-1,-2) %>% 
  rename(f1_mean = "high_50",
         f5_mean = "low_75",
         fteste_mean = "high_75",
         fteste2_mean = "low_95",
         fteste3_mean = "high_95") %>% 
  bind_rows(media_modelos) %>% 
  mutate(month = seq(from = as.Date("2022-01-01"), to = as.Date("2026-12-01"), by = 'month')) %>%
  rename("Modelo 1" = "f1_mean",
         "Modelo 2" = "f5_mean",
         "Modelo 3" = "fteste_mean",
         "Modelo 4" = "fteste2_mean",
         "Modelo 5" = "fteste3_mean") %>% 
  writexl::write_xlsx(paste0("previsoes_por_modelo_", 
                             mes_escrito,".xlsx"))
```

## Plot das Previsões de cada Modelo

```{r}
realizados %>% select(-1,-2) %>% 
  rename(f1_mean = "high_50",
         f5_mean = "low_75",
         fteste_mean = "high_75",
         fteste2_mean = "low_95",
         fteste3_mean = "high_95") %>% 
  bind_rows(media_modelos) %>% 
  mutate(month = seq(from = as.Date("2022-01-01"), to = as.Date("2026-12-12"), by = 'month')) %>%
  pivot_longer(cols = c(f1_mean,f5_mean,fteste_mean,fteste2_mean,fteste3_mean),
               names_to = "model",
               values_to = "icms") %>% 
  mutate(icms = icms/1000000000,
         model = case_when(model == "f1_mean" ~ "Modelo 1",
                           model == "f5_mean" ~ "Modelo 2",
                           model == "fteste_mean" ~ "Modelo 3",
                           model == "fteste2_mean" ~ "Modelo 4",
                           model == "fteste3_mean" ~ "Modelo 5")) %>%
  ggplot() + 
  geom_line(aes(x = month, y = icms, color = model), linewidth = 1.1) +
  geom_vline(xintercept = as.numeric(as.Date("2025-10-01"))) +
  scale_color_brewer(palette="RdYlGn") +
  theme_classic() +
  xlab("Data") +
  ylab("ICMS (em bilhões)")
```

```{r}
#salvando o gráfico
  ggsave(filename = paste0('previsoes_',
                         mes_escrito, '.png'), path = '.', units = 'in', 
       width = 8, height = 6, dpi = 100 )
```